臺灣嘉義地方法院刑事判決
110年度金簡上字第10號
上  訴  人  
即  被  告  劉惠卿



上列被告因違反洗錢防制法案件，不服本院嘉義簡易庭中華民國
110年8月31日110年度金簡字第118號第一審簡易判決(聲請簡易
判決處刑案號：臺灣嘉義地方檢察署110年度偵字第5890號)，提
起上訴，本院管轄之第二審合議庭判決如下：
    主  文
上訴駁回。
    理  由
    犯 罪 事 實 及 理 由
一、本案經本院審理結果，認第一審簡易判決以被告係犯刑法第
    30條第1項前段、第339 條第1項之幫助詐欺取財罪、刑法第
    30條第1項前段、洗錢防制法第14條第1項之幫助洗錢罪，依
    刑事訴訟法第449 條第1 項前段，洗錢防制法第14條第1項
    ，刑法第11條前段、第30條第1項前段、第2項、第339 條第
    1項、第55條、第42條第3項前段，刑法施行法第1 條之1 第
    1 項，判處被告有期徒刑3月，併科罰金新臺幣(下同)1萬元
    ，罰金如易服勞役，以1,000元折算1日，其認事用法及量刑
    均無不當，應予維持，並引用第一審簡易判決書記載之事實
    、證據及理由(如附件)。
二、被告上訴意旨略以：我不是故意要詐騙人家，也沒有拿到錢
    ，當時是為了應徵打字員的工作，對方說要交出帳戶作為薪
    資轉帳使用，我沒有想太多就把帳戶交出去，我也是受騙的
    被害人等語。惟查：
(一)被告雖以前開情詞置辯，然被告於偵查中自陳：我看到臉書
    張貼廣告，上面寫說可以應徵打字員，就用通訊軟體LINE聯
    繫對方，聯繫時對方就沒有提到打字的事情，只說提供帳戶
    給他們使用，就可以有收入，每出借10天就有1萬元，所以
    我就把帳戶內的錢都先領出來，再將郵局跟國泰世華銀行的
    帳戶存摺、提款卡交給對方等語(見偵卷第6至7頁)。於本院
    審理中則改稱：我只是單純要應徵打字員的工作，對方說要
    把帳戶存摺、提款卡交給他，作為匯薪水使用等語(見簡上
    卷第88頁)。其前後辯詞矛盾互見，且於審理中之供述與常
    情未符，是否可信，實值懷疑。
(二)按刑法上之故意，分直接故意(確定故意)與間接故意(不確
    定故意)，行為人對於構成犯罪事實，預見其發生而其發生
    並不違背其本意者，為間接故意。又間接故意與有認識的過
    失區別，在於二者對構成犯罪事實，雖均預見其能發生，但
    前者對其發生，並不違背其本意，後者則確信其不發生。而
    幫助犯之成立，以行為人主觀上認識被幫助者，正欲從事犯
    罪或係正在從事犯罪，且該犯罪有既遂可能，而其行為足以
    幫助他人實現構成要件者，即具有幫助故意，並不以行為人
    確知被幫助者，係犯何罪名為必要。次按金融存款帳戶，事
    關存戶個人財產權益之保障，屬個人理財之工具，若該帳戶
    之金融卡與密碼相結合，則專屬性、私密性更形提高，除非
    本人或與本人具密切親誼關係者，難認有何正當理由可自由
    流通使用，稍具通常社會歷練與經驗法則之一般人亦均有應
    妥善保管上開物件，防止被他人冒用之認知，縱須將該等物
    品交付予自己不具密切親誼之人，亦必深入瞭解該他人之可
    靠性與用途，具備防止遭他人違反自己意願使用或不法使用
    之常識，且金融卡等有關個人財產、身分之物品，如淪落於
    不明人士手中，極易被利用為與財產有關之犯罪工具，此為
    一般社會大眾所知悉。再依一般社會正常薪資轉帳常情，受
    款人實無提供單純提款功能之提款卡及密碼予他人之必要。
    查被告案發當時既已為成年人，心智正常，智慮成熟，具有
    專科畢業之智識程度，並自承曾有10年技術員之工作經歷(
    見偵卷第7頁)，顯然具有相當之社會經驗。實難信被告就薪
    資轉帳之一般常情諉為不知，被告於本院審理中之置辯要與
    常情迥然相異，難以採信。
(三)再衡以被告所述，可知其所交付本案2帳戶之對象實屬陌生
    人，亦無法確知其所屬公司業者及來歷，對方於收取帳戶資
    料之時，也未曾簽署何等身分證明、授權文件，再者，對方
    亦未簽發任何收據或留下可供被告確實聯繫、特定其真實身
    分之資訊，被告應可得而知對方乃刻意隱匿真實身分。又被
    告尚曾於偵查中自承曾經起疑，且有查詢對方提及之公司名
    稱等語(見偵卷第6至7頁)。足認其就交付本案帳戶資料之舉
    措是否合法曾有疑慮，益徵被告應可預見所提供之帳戶資料
    極可能供作犯罪之用，卻仍將之交付予身分不明之人，而無
    任何事先查證或事後防免本案2帳戶淪為犯罪工具之行為機
    制。第查，被告於交付本案2帳戶前，復將帳戶內存款餘額
    幾乎提領殆盡，有本案2帳戶交易明細可資佐證(見警卷第11
    頁、第15頁)，顯見系爭2帳戶內存款已所剩無幾，與一般出
    賣或交付帳戶之人，於出賣或交付前，均會將帳戶之金額提
    領一空以避免自身損害之情形相符，堪以推認被告僅顧及一
    己能否順利獲利，縱使最終無法獲得對價，則本案2帳戶內
    幾乎已無個人財產，是否遭他人進行非法利用亦無足掛齒，
    足信被告實係任令本案2帳戶成為不法犯罪行為之取財工具
    。
(四)復參採目前電話詐騙橫行，受害者不計其數，屢經媒體以顯
    著篇幅報導，而詐騙集團成員為遂行詐欺取財之目的並逃避
    查緝，於進行詐騙行為之前，本即會先取得人頭帳戶以供被
    害人匯款，是依一般人通常之知識、經驗，可瞭解他人要求
    交付金融機構帳戶，目的乃為隱匿實際犯罪行為人之身分並
    逃避追查，而作為詐騙者取得不法犯罪所得之用。是被告交
    付其申設之本案2帳戶提款卡及密碼時，對於銀行帳戶等資
    料將被詐騙集團成員利用於對不特定人訛詐財物，以規避偵
    查機關偵查、遂行詐欺目的等節，應有所預見，被告對幫助
    詐欺取財構成犯罪之事實，並無不發生之確信，且亦為取得
    利益而不惜容忍其發生，就其結果之發生自並不違背其本意
    ，應屬明確。從而，被告即使無法確知其所提供之本案2帳
    戶資料係對何人詐欺取財，或取得帳戶之人係以何種方法、
    何時何地為詐欺取財之具體內容，惟對於其所提供之帳戶資
    料，將遭他人作為詐欺所得財物匯入及提領之工具使用，以
    避免遭查獲等因果關係，應有概括之認識，且容任此一犯罪
    結果之發生，被告具備幫助詐欺取財之不確定故意，應可認
    定。綜上所述，被告所辯，應屬圖卸之詞，要無足採。
三、綜上，原審認事用法均無違誤，量刑亦無不當之處，自應予
    維持。上訴人猶執前詞提起本件上訴，惟其上訴意旨並非可
    採，已如前述，是其上訴為無理由，應予駁回。
據上論斷，應依刑事訴訟法第455條之1第1項、第3項、第368條
、第373條，判決如主文。
本案經檢察官王輝興聲請簡易判決處刑，檢察官林津鋒到庭執行
職務。
中　　華　　民　　國　　110 　年　　11　　月　　30　　日
                  刑事第五庭    審判長法　官  張志偉
　　　　　　　　　                    法  官  陳盈螢
　　　　　　　　　                    法  官　余珈瑢
上列正本證明與原本無異。
本件不得上訴。
中　　華　　民　　國　　110 　年　　11　　月　　30　　日

                                      書記官  賴心瑜
附錄本案論罪法條：
刑法第30條第1項前段。
幫助他人實行犯罪行為者，為幫助犯。
刑法第339 條第1項。
意圖為自己或第三人不法之所有，以詐術使人將本人或第三人之
物交付者，處5年以下有期徒刑、拘役或科或併科50萬元以下罰
金。
洗錢防制法第14條第1項。
有第二條各款所列洗錢行為者，處7年以下有期徒刑，併科新臺
幣5百萬元以下罰金。

附件：
臺灣嘉義地方法院刑事簡易判決
110年度金簡字第118號
聲　請　人　臺灣嘉義地方檢察署檢察官
被　　　告　劉惠卿　女　(民國00年0月00日生)
　　　　　　　　　　身分證統一編號：Z000000000號
　　　　　　　　　　住嘉義縣○○鄉○○村○○○00號之1
　　　　　　　　　　居嘉義縣○○鄉○○村○○000號
上列被告因違反洗錢防制法等案件，經檢察官聲請以簡易判決處
刑（110年度偵字第5890號），本院判決如下：
    主  文
劉惠卿幫助犯洗錢罪，處有期徒刑參月，併科罰金新臺幣壹萬元
，罰金如易服勞役，以新臺幣壹仟元折算壹日。
    犯 罪 事 實 及 理 由
一、本件除聲請簡易判決處刑書（如附件）犯罪事實欄第23行「
    遭提領一空」後補充「隱匿犯罪所得之去向」外，其餘犯罪
    事實及證據均引用檢察官聲請簡易判決處刑書之記載。
二、論罪科刑：
(一)洗錢防制法所稱之「洗錢」行為，依第2條之規定，係指：
    一、意圖掩飾或隱匿特定犯罪所得來源，或使他人逃避刑事
    追訴，而移轉或變更特定犯罪所得；二、掩飾或隱匿特定犯
    罪所得之本質、來源、去向、所在、所有權、處分權或其他
    權益者；三、收受、持有或使用他人之特定犯罪所得。並於
    第14條、第15條規定其罰則，俾防範犯罪行為人藉製造資金
    流動軌跡斷點之手段，去化不法利得與犯罪間之聯結。申言
    之，洗錢防制法之立法目的，在於防範及制止因犯第3條所
    列之特定犯罪而取得或變得之財物或財產上利益及其之孳息
    ，藉由包含處置（即將特定犯罪所得直接予以移轉或變更）
    、分層化（即以迂迴層轉、化整為零之多層化包裝方式，掩
    飾或隱匿特定犯罪所得）及整合（即收受、持有或使用他人
    之特定犯罪所得，使之回流至正常金融體系，而得以合法利
    用享受）等各階段之洗錢行為，使其形式上轉換成為合法來
    源，以掩飾或切斷特定犯罪所得與犯罪之關聯性，而藉以逃
    避追訴、處罰。刑法第30條之幫助犯，係以行為人主觀上有
    幫助故意，客觀上有幫助行為，即對於犯罪與正犯有共同認
    識，而以幫助意思，對於正犯資以助力，但未參與實行犯罪
    之行為者而言。幫助犯之故意，除需有認識其行為足以幫助
    他人實現故意不法構成要件之「幫助故意」外，尚需具備幫
    助他人實現該特定不法構成要件之「幫助既遂故意」，惟行
    為人只要概略認識該特定犯罪之不法內涵即可，無庸過於瞭
    解正犯行為之細節或具體內容。此即學理上所謂幫助犯之「
    雙重故意」。金融帳戶乃個人理財工具，依我國現狀，申設
    金融帳戶並無任何特殊限制，且可於不同之金融機構申請多
    數帳戶使用，是依一般人之社會通念，若見他人不以自己名
    義申請帳戶，反而收購或借用別人之金融帳戶以供使用，並
    要求提供提款卡及告知密碼，則提供金融帳戶者主觀上如認
    識該帳戶可能作為對方收受、提領特定犯罪所得使用，對方
    提領後會產生遮斷金流以逃避國家追訴、處罰之效果，仍基
    於幫助之犯意，而提供該帳戶之提款卡及密碼，以利洗錢實
    行，仍可成立一般洗錢罪之幫助犯（最高法院108年度台上
    大字第3101號裁定意旨參照）。
(二)被告劉惠卿將郵局、國泰世華商業銀行之存摺、提款卡給詐
    欺集團成員使用，並將上開帳戶提款卡密碼更改為詐欺集團
    成員指示之號碼，屬刑法詐欺罪、洗錢罪構成要件以外之行
    為，其既以幫助他人犯罪之意思而參與犯罪構成要件以外之
    行為，核其所為，係犯刑法第30條第1項前段、第339條第1
    項之幫助詐欺取財罪，及刑法第30條第1項前段、洗錢防制
    法第14條第1項之幫助洗錢罪。
  1.被告提供上開帳戶存摺、提款卡給詐欺集團成員，幫助詐欺
    集團成員接續詐騙告訴人陳卉妤，使告訴人接續匯款至其郵
    局及國泰世華商業銀行帳戶，並由詐欺集團成員接續提領出
    來，隱匿上開款項之去向，詐欺集團成員係基於同一犯意及
    預定計畫下所為，侵害手法及法益相同，堪認各行為之獨立
    性極為薄弱，依一般社會客觀觀念，難以強行分開，在法律
    上評價應為數個舉動之接續施行，應論以幫助詐欺、幫助洗
    錢之接續犯1罪。
  2.被告以提供金融帳戶帳戶存摺、提款卡之行為，幫助他人詐
    欺取財及洗錢，係1行為觸犯數罪名，為想像競合犯，均應
    依刑法第55條規定，從一重之幫助洗錢罪處斷。
(三)被告幫助他人實行洗錢之犯罪行為，為幫助犯，爰依刑法第
    30條第2項之規定減輕其刑。
(四)爰審酌被告提供金融帳戶存摺、提款卡供他人非法使用，助
    長他人犯罪風氣，擾亂金融交易往來秩序，隱匿犯罪所得去
    向，執法人員亦難以追查詐騙集團成員之真實身分，惟其本
    身未實際參與本件詐欺取財、洗錢之犯行，責難性較小，告
    訴人所受之損害，被告犯後未坦承犯行，尚未賠償告訴人所
    受損害，亦未與告訴人達成和解，暨其自陳專科畢業之智識
    程度、已婚、無業、家境勉持等一切情狀，量處如主文所示
    之刑，及就罰金刑部分諭知易服勞役之折算標準。又被告所
    犯之罪並非最重本刑5年以下有期之罪，是縱本院判處有期
    徒刑3月，依刑法第41條第1項規定之反面解釋，亦不得易科
    罰金。
四、依刑事訴訟法第449條第1項前段，洗錢防制法第14條第1項
    ，刑法第11條前段、刑法第30條第1項前段、第2項、第339
    條第1項、第55條、第42條第3項前段，刑法施行法第1條之1
    第1項，逕以簡易判決如主文。
五、如不服本判決，應於判決送達後20日內向本院提出上訴狀（
    應附繕本）。
本案經檢察官王輝興聲請以簡易判決處刑。
中　　華　　民　　國　　110 　年　　8 　　月　　31　　日
                      嘉義簡易庭  法　官  吳育汝
上列正本證明與原本無異。
如不服本判決，應於判決送達後20日內向本院提出上訴狀（應附
繕本）。告訴人或被害人如對於本判決不服者，應具備理由請求
檢察官上訴，其上訴期間之計算係以檢察官收受判決正本之日期
為準。　　　　　　　　　
中　　華　　民　　國　　110 　年　　8 　　月　　31　　日
                                  書記官  蘇春榕
附錄論罪科刑法條：
中華民國刑法第339條：
意圖為自己或第三人不法之所有，以詐術使人將本人或第三人之
物交付者，處5年以下有期徒刑、拘役或科或併科50萬元以下罰
金。
以前項方法得財產上不法之利益或使第三人得之者，亦同。
前二項之未遂犯罰之。
洗錢防制法第14條：
有第二條各款所列洗錢行為者，處7年以下有期徒刑，併科新臺
幣5百萬元以下罰金。
前項之未遂犯罰之。
前二項情形，不得科以超過其特定犯罪所定最重本刑之刑。
附件：　
臺灣嘉義地方檢察署檢察官聲請簡易判決處刑書
                                     110年度偵字第5890號
　　被　　　告　劉惠卿　
上列被告因詐欺等案件，業經偵查終結，認為宜以簡易判決處刑
，茲將犯罪事實及證據並所犯法條分敘如下：
　　　　犯罪事實
一、劉惠卿已預見提供個人金融帳戶予他人使用，可能掩飾、隱匿
    他人犯罪所得或使他人遂行詐欺取財犯行，仍不違背其本意
    ，而基於幫助掩飾、隱匿特定犯罪所得之本質、來源、去向
    之犯意及幫助詐欺取財之不確定故意，於民國109年9月5日
    前某時，先將其申辦之中華郵政股份有限公司嘉義忠孝郵局
    帳號000-00000000000000號（下稱嘉義忠孝郵局）、國泰世
    華商業銀行帳號000-000000000000號（下稱國泰世華銀行）
    等帳戶提款卡密碼均更改為1313後，於109年9月5日，前往
    址設嘉義縣○○鄉○○○00○00號統一超商幸福門市，將上開嘉義
    忠孝郵局、國泰世華銀行帳戶之存摺、提款卡等，以約定租
    用每帳戶每10天新臺幣（下同）1萬元之對價，寄予真實姓
    名、年籍均不詳、通訊軟體LINE暱稱為「陳」等之詐欺集團
    成員。嗣不詳詐欺集團成員取得劉惠卿上開嘉義忠孝郵局、
    國泰世華銀行帳戶之存摺、提款卡及提款密碼後，即共同意
    圖為自己不法所有，基於詐欺取財、洗錢之犯意聯絡，於109
    年9月15日下午5時7分許，撥打電話向陳卉妤佯稱：因公司
    人員疏失，誤設為批發商，標下50組清潔劑，將每月扣款，
    需依指示透過網路銀行操作停止轉帳功能云云，致陳卉妤因
    而陷於錯誤，依詐騙集團成員指示，於同日下午5時35分許
    ，以網路銀行轉帳9萬9,999元，至劉惠卿上開嘉義忠孝郵局
    帳戶內；於同日下午5時42分許，以網路銀行轉帳9萬9,999
    元，至劉惠卿上開國泰世華銀行帳戶內，均旋遭提領一空。
    嗣陳卉妤發覺有異報警處理，始查悉上情。
二、案經陳卉妤訴由嘉義縣警察局民雄分局報告偵辦
　　　　證據並所犯法條
一、被告劉惠卿固坦承有申設並交付上開嘉義忠孝郵局、國泰世
    華銀行帳戶資料予LINE暱稱為「陳」之事實，惟矢口否認有
    何幫助詐欺、洗錢等犯行，辯稱：我是在臉書上看到應徵打
    字工訊息，與對方聯繫，對方沒有講打字的事情，直接表示
    提供一個帳戶每10天獲利1萬元，遂寄交上開2帳戶云云。經
    查：
  ㈠上開嘉義忠孝郵局、國泰世華銀行帳戶為被告所申設、使用
    ，並經詐欺集團持以作為詐騙告訴人陳卉妤之入款帳戶等事
    實，業據告訴人於警詢中指訴綦詳，且有被告上開嘉義忠孝
    郵局、國泰世華銀行之客戶基本資料、開戶資料、交易明細
    表；受理刑事案件報案三聯單、受理各類案件紀錄表、內政
    部警政署反詐騙諮詢專線紀錄表、金融機構聯防機制通報單
    、受理詐騙帳戶通報警示簡便格式表、告訴人提出之網路轉
    帳交易明細截圖等附卷可稽，堪認被告上開嘉義忠孝郵局、
    國泰世華銀行帳戶確實為詐欺集團所使用。
  ㈡被告雖以前詞置辯，然一般銀行帳戶之帳號及密碼等相關資料
    事關個人財產權益之保障，其專有性甚高，除非本人或與本
    人有親密關係者，難認有何理由可自由流通使用該帳戶之帳號
    及密碼，是一般人均有妥為保管及防止他人任意使用之認識
    ，縱特殊情況偶需交付他人使用，亦必深入瞭解用途及合理
    性，始予提供，且該等專有物品如落入不明人士手中，而未加
    以闡明正常用途，極易被利用為與財產有關之犯罪工具，此為
    吾人依一般生活認知所易於體察之常識。且依被告上開辯詞，
    僅需要出租帳戶存摺、提款卡，無需實際付出勞力，每10天
    即可收取1萬元酬金，顯不合常情，是被告交付上開帳戶存
    摺、提款卡及密碼前，對於該等帳戶可能遭他人作為不法使
    用乙情顯有相當之認識，竟仍執意為之，足認被告有幫助詐
    欺及幫助洗錢之不確定故意甚明。
  ㈢綜上所述，被告行為時係年滿37歲、專科畢業之成年人，已
    有10年工作經驗，竟將所申設之上開嘉義忠孝郵局、國泰世
    華銀行帳戶存摺、提款卡及密碼提供不熟識之人使用，足見
    被告對於該帳戶作為不法使用，應有所認識且並不違背其本
    意，具有幫助該犯罪集團詐欺及洗錢之不確定故意甚明，其
    犯嫌足以認定。
二、核被告所為，係犯刑法第30條第1項前段、第339條第1項之
    幫助詐欺取財罪嫌，及刑法第30條第1項前段、洗錢防制法
    第14條第1項之幫助洗錢罪嫌。被告以一交付帳戶之行為觸
    犯上開二罪名，為想像競合犯，請依刑法第55條規定，從一
    重之幫助洗錢罪論處。
三、依刑事訴訟法第451條第1項聲請逕以簡易判決處刑。
　　此　致
臺灣嘉義地方法院
中　　華　　民　　國　 110　　年　　8 　　月　　12　　日
　　　　　　　　　　　　　　  檢  察  官　王輝興
上正本證明與原本無異。
中　　華　　民　　國　 110　　年　　8 　　月　　19　　日
                      書  記  官   施   明   秀 
附錄法條：
洗錢防制法第14條
有第二條各款所列洗錢行為者，處 7 年以下有期徒刑，併科新
臺幣 5 百萬元以下罰金。
前項之未遂犯罰之。
前二項情形，不得科以超過其特定犯罪所定最重本刑之刑。
中華民國刑法第339條
（普通詐欺罪）
意圖為自己或第三人不法之所有，以詐術使人將本人或第三人之
物交付者，處 5 年以下有期徒刑、拘役或科或併科 50 萬元以
下罰金。
以前項方法得財產上不法之利益或使第三人得之者，亦同。
前二項之未遂犯罰之。